【裁判字號】    90,易,2063
【裁判日期】    900731
【裁判案由】    詐欺
【裁判全文】
臺灣板橋地方法院刑事判決                          九十年度易字第二０六三號
    公  訴  人  臺灣板橋地方法院檢察署檢察官
    被      告  丙○○
右列被告因詐欺案件，經檢察官提起公訴（九十年度偵緝字第五一二號），本院判決
如左：
    主  文
丙○○無罪。
    理  由
一、公訴意旨另以：被告丙○○以在市場擺設攤販為業，月入僅新台幣（下同）二萬
    餘元，竟隱瞞實際經濟狀況，意圖為自己不法之所有，於民國八十六年三月十九
    日，佯與告訴人威肯樂器有限公司（下稱威肯公司）訂立附條件買賣契約書，約
    定以動產擔保交易法附條件買賣之方式，向告訴人威肯公司購買福樂牌電子琴一
    台，並約定總價為三萬元，自同年四月起，分十期（起訴書誤載為十二期）給付
    ，每月為一期，每期應給付三千元，於付清價款前，該電子琴所有權仍屬告訴人
    威肯公司所有，致該公司業務員人乙○○陷於錯誤，依約將該電子琴送至臺北縣
    板橋市○○路五十二號一樓交付，詎被告取得電子琴後，即任由綽號「琪琪」之
    友人將電子琴搬離上址，告訴人威肯公司因而無從追償，因認被告涉犯刑法第三
    百三十九條第一項之詐欺取財罪嫌云云。
二、按犯罪事實應依證據認定之，無證據不得推定其犯罪事實；又不能證明被告犯罪
    者，應諭知無罪之判決，刑事訴訟法第一百五十四條、第三百零一條第一項分別
    定有明文。次按刑法第三百三十九條第一項詐欺罪之成立，以意圖為自己或第三
    人不法所有，以詐術使人將本人或第三人之物交付為要件。所謂以詐術使人交付
    ，必須被詐欺人因其詐術而陷於錯誤，若其所用方法，不能認為詐術，亦不致使
    人陷於錯誤，即不構成該罪，最高法院四十六年台上字第二六０號著有判例。
三、本件公訴人認被告丙○○涉犯前揭詐欺取財罪嫌，無非係以右揭事實，業告訴人
    威肯公司代理人楊忠平指訴綦詳，並經證人乙○○結證屬實，而被告擺設攤販為
    業，月入僅二萬餘元，購買價值三萬元之電子琴，不僅超出其經濟負擔能力，亦
    非日常生活所必須，且被告始終無法提供「琪琪」之真實年籍資料供查證，無從
    認定該電子琴為「琪琪」所購買；再被告取得電子琴後，未付任何款項，即任由
    「琪琪」搬離上址，益證其有不法所有之詐欺犯意等為其主要論據。訊據被告則
    矢口否認有何詐欺取財之犯行，並辯稱：伊雖與告訴人簽約購買電子琴，惟是代
    「琪琪」購買的，而「琪琪」表示會等付清款項後才搬走電子琴，但卻先行搬走
    ，且伊除擺設攤販為業外，尚從事開怪手之工作，月入六萬餘元，並非無付款能
    力，主觀上並無詐欺之意圖等語。經查：
（一）本案電子琴係由告訴人威肯公司業務員乙○○到上址向被告推銷而賣出的，此
      據該公司代理人甲○○、林厚君於本院審理中供述明確，足認被告係被因告訴
      人威肯公司之推銷而被動購買電子琴，難謂其有主動施用詐術之行為，告訴人
      威肯公司是否因被告施用詐術陷於錯誤而交付電子琴，誠屬可疑﹖
（二）雖被告無法提供「琪琪」年籍資料供查證，難以認定上開電子琴係「琪琪」所
      購買，且被告收入每月約僅二萬餘元，低於電子琴之價值，然而被告係以簽訂
      動產擔保交易法附條件買賣之方式向告訴人威肯公司購買電子琴，衡情已考慮
      資力不足而以分期付款之方式給付價金，此當為告訴人威肯公司所明知，參以
      為預防附條件賣賣契約之買受人不能如期給付分期價款致妨害出賣人之權益，
      動產擔保交易法第二十八條另設有出賣人得取回占有標的物之制度，更得於標
      的物價值減少時請求賠償損害，則告訴人元威肯公司與被告簽約時當已對其信
      用風險作評估，始交付鋼琴，自無陷於錯誤之可能；況且，依雙方簽立之附條
      件買契約書所載，被告每月應給付之分期付款金額僅三千元，以被告月入二萬
      餘元之經濟能力，足以負擔，公訴人認此已超出被告經濟負擔能力，顯有誤會
      ，更難據以推論被告主觀上有詐欺之不法所有意圖。
    綜此，公訴人憑以認定被告構成詐欺取財罪之論據，尚有不足，自不能論以該罪
    。此外，復查無其他積極證據足認被告有何詐欺取財之犯行，上開公訴之犯罪事
    實即屬不能證明，爰依法諭知無罪之判決。
據上論斷，應依刑事訴訟法第三百零一條第一項，判決如主文。
本案經檢察官楊四猛到庭執行職務。
中      華      民      國       九十       年     七     月   三十一   日
                                      臺灣板橋地方法院刑事第三庭
                                          法  官  趙  義  德
右正本證明與原本無異。
如不服本判決應於送達後十日內向本院提出上訴狀。
                                          書記官  張  慧  玲
中      華      民      國       九十       年     八     月     七     日


司法院資訊處製作；財團法人民間司法改革基金會備份。
